【裁判字號】    99,簡上,2
【裁判日期】    990525
【裁判案由】    傷害
【裁判全文】
臺灣臺北地方法院刑事判決               99年度簡上字第2號
公  訴  人  臺灣臺北地方法院檢察署檢察官
上  訴  人
即  被  告  甲○○
上列被告因傷害案件，不服本院簡易庭中華民國98年12月16日98
年度簡字第4841號第一審刑事簡易判決（聲請簡易判決處刑案號
：98年度偵字第23708號），提起上訴，本院管轄第二審之合議
庭判決如下：
    主  文
原判決撤銷。
甲○○犯傷害罪，處拘役拾伍日，如易科罰金，以新臺幣壹仟元
折算壹日。
    事  實
一、甲○○與乙○○為鄰居關係，分別居住於臺北市○○區○○
    路22巷4號2樓、同址4號2樓之1，於民國98年7月30日上午10
    時20分許，甲○○在上址1樓大廳警衛室，向該大樓保全人
    員丙○○抱怨乙○○長期敲打牆壁製造噪音，致其無法安眠
    一事，適逢乙○○行經上址1樓大廳入口處，甲○○乃上前
    與乙○○理論噪音一事，2人因而在上址1樓大廳入口處發生
    口角爭執，詎甲○○竟於該時基於傷害人身體之故意，徒手
    拉扯並毆打乙○○之腹部，致使乙○○受有上腹部鈍傷（瘀
    血6乘以4公分）之傷害。
二、案經乙○○訴由臺北市政府警察局文山第二分局報請臺灣臺
    北地方法院檢察署檢察官偵查後聲請以簡易判決處刑。
    理  由
一、證據能力部分：
(一)、被告於本院審理時，爭執證人即告訴人乙○○於警詢、偵查
    中所為之陳述，茲分述如下：
  1.按告訴人除依第271條之1到庭單純陳述意見時，毋庸具結外
    ，如就待證事實有重要關係之親身知覺、體驗事實陳述時，
    即居於證人地位；又被害人依第228條第1項規定，就其被害
    之犯罪事實向檢察官提出申告，以發動檢察官之偵查權，其
    告訴要僅屬偵查開始原因之一，如並欲以其陳述犯罪被害之
    經過，作為證明被告犯罪之證據資料，除法律別有規定外，
    自須於偵查、審判中，踐行人證之調查程序並命具結，以擔
    保其供詞之公正誠實可信性，始得認其證詞具證據能力，而
    採為論證被告犯罪事實之依據；故未依法具結之證詞，依證
    據絕對排除法則，當然無證據能力，不得作為證據（最高法
    院96年度台上字第3371號、第5559號、第6318號、第7502號
    裁判可資參照）。查證人乙○○係本件之被害人，其於98年
    9月8日、同年11月26日偵查中，檢察官係以告訴人身分加以
    訊問本件被害之經過（見98他7612卷第6頁、98偵23708卷第
    10頁），本質上屬於證人，自應依法具結，檢察官未命其於
    供前、供後具結，復亦查無有何依法不得令其具結之情形，
    揆諸前揭說明，證人乙○○於98年9月8日、同年11月26日偵
    查中未經具結所為之陳述，依法自不得作為證據。
  2.至於被告爭執證人乙○○於警詢及檢察事務官面前所為之陳
    述，係屬被告以外之人於審判外之陳述部分，本院審酌本件
    被告傷害犯行，業經在場證人丙○○於本院審理時到庭證述
    綦詳，應已無引用證人乙○○於警詢及檢察官事務面前所為
    陳述之必要，且證人乙○○於本院審理時，經合法傳喚未到
    場，以證人之身分具結作證陳明其遭被告傷害之過程及其內
    容，本院亦無從據以認定其先前於警詢及檢察官事務面前所
    為之陳述，有何與審判中不符而有特別可信之情形，依刑事
    訴訟法第159條第1項之規定，認其於警詢及檢察事務官面前
    所為之陳述，無證據能力。
(二)、次查證人丙○○於檢察官偵查中所為之陳述，係經檢察官告
    以拒絕證言權、具結之義務及偽證罪之處罰後，再命其朗讀
    結文並具結後所為之陳述，核其製作筆錄過程，並無違法取
    供述或證明力明顯過低之瑕疵，所為陳述蓋係出於供述者之
    真意，皆具信用性。況於本院審理時，已依人證調查程序，
    傳喚丙○○到場，命其立於證人之地位經公訴人、被告當庭
    交互詰問，使被告有與之對質及詰問之機會，復提示上開證
    人之偵查筆錄並告以要旨，由被告依法辯論，認已完足為合
    法調查之證據，保障被告之對質詰問權。是以證人丙○○於
    偵查中，在檢察官前面所為之陳述作為證據，並無任何不當
    ，依刑事訴訟法第159條之1第2項之規定，具有證據能力。
(三)、另按醫師執行醫療業務時，不論患者是因病尋求診療，或其
    特殊目的而就醫，醫師於診療過程中，應依醫師法第12條之
    規定製作病歷，此一病歷之製作，均屬醫師於醫療業務過程
    中所須製作之紀錄文書，而且每一醫療行為均屬可分，因其
    接續之看診行為而構成醫療業務行為，其中縱有因訴訟目的
    ，例如被毆傷而尋求醫師之治療，對醫師而言，仍屬其醫療
    業務行為之一部分仍應依法製作病歷，則該病歷仍屬業務所
    製作之紀錄文書，與通常之醫療行為所製作之病歷無殊，自
    屬刑事訴訟第159條之4第2款所稱從事業務之人於業務上所
    須製作之紀錄文書，而診斷證明係依病歷所轉錄之證明文書
    ，自仍屬本條項之證明文書（同上院97年度台上字第666 號
    裁判參照）。本件告訴人乙○○提出、由三軍總醫院所出具
    之98年7月30日、98年8月4日診斷證明書各1紙（見98他卷第
    25、26頁），係從事醫療業務之人於業務業所製作之證明文
    書，且該醫院與被害人僅係一般醫院與病患關係，與被告亦
    無仇隙，並無顯無不可信之情況，揆諸前開說明，應認有證
    據能力。
二、訊據上訴人即被告季夫固坦承有於上揭時、地，與告訴人發
    生爭執之事實，惟矢口否認有何傷害犯行，辯稱：當天與告
    訴人在社區的大廳入口處相遇，我是好意與告訴人相談，惟
    其態度惡劣，我只是以手掌拍其肩膀，跟他示好，卻反遭告
    訴人用胸、肚撞擊，我是因為告訴人用身體撞我，我才推告
    訴人，並沒有打告訴人等語。經查：
(一)、被告確有於上揭時、地，與告訴人因細故而發生爭吵，進而
    互相拉扯之事實，業據被告於偵查中供述明確，核與證人即
    在場之保全人員丙○○於偵查及本院審理時具結證稱：案發
    當時我在樓下擔任警衛，被告下樓向我抱怨告訴人家中發出
    音響的事情，剛好告訴人下樓準備出門，他們就在門外拉扯
    ，然後我就聽到告訴人大聲喊叫警察，我就打電話報警處理
    等語（見98偵23708卷第9頁、本院卷第46頁）大致相符。而
    告訴人於與被告發生拉扯後，旋即於同日上午11時11分許，
    前往三軍總醫院急診，經醫師檢視並施予X光檢查結果，確
    實受有上腹部鈍傷之傷害；復於同年8月4日門診複查結果，
    所受之上腹部鈍傷呈瘀血6乘以4公分等情，有該院附設民眾
    診療服務處98年7月30日、同年8月4日診斷證明書各1紙在卷
    可佐（見98他7615卷第25、26頁）。從而，告訴人於98年7
    月30日前往醫院就醫前，確有遭人毆打，致其受有上揭傷害
    一節，堪認屬實。
(二)、被告辯稱：並未於上揭時、地，毆打告訴人，告訴人的傷不
    是我造成等語。惟其確有與告訴人於上揭時、地發生拉扯一
    節，業經認定如前。而證人丙○○於本院審理時復證稱：當
    天警察到場時，被告及告訴人都在場，告訴人有向警方表示
    他遭被告毆打，他把衣服拉起來，左腹部有一點黑黑的，像
    是瘀青，隔了2、3天，告訴人又拉起來給我看，就變成硬硬
    一堆等語，本院審酌證人丙○○係擔任被告、告訴人住處之
    大樓警衛人員，其與被告間亦無任何仇隙，若非其親身見聞
    本件案發情形及告訴人所受傷勢，豈有甘冒受偽證處罰之風
    險，而故意設詞誣陷被告之理？且其所述告訴人受傷之部位
    亦核與上開診斷證明書所載傷勢相符，益徵告訴人上腹部所
    受鈍傷（瘀血6乘以4公分），確係遭被告毆打所致。
(三)、被告雖辯稱：我當時只有輕拍告訴人之肩膀，向他示好而已
    ，不知道告訴人腹部鈍傷云云。惟被告與告訴人因細故而發
    生爭吵，進而相互拉扯等情，已如前述。而證人葛恒於偵查
    中結證稱：98年7月30日我在1樓警衛室看到被告下樓，他說
    告訴人在敲他家牆壁，讓他無法睡覺，講沒有多久，告訴人
    也下樓，被告要跟告訴人理論，告訴人一直堅持他沒有敲，
    他走出門外要騎摩托車外出，被告阻擋告訴人外出，他們2
    人就在拉扯等語，顯見被告當時甚為氣憤，乃至於告訴人離
    去現場，仍阻止告訴人離去，則被告在此盛怒情況下，動手
    拉址致告訴人受傷，尚屬事理之常，是其主觀上確有傷害之
    故意，應堪認定。參以，告訴人亦確實受有上開之傷害，亦
    如前述。被告仍執詞否認未傷害告訴人一節，要屬不可採。
(四)、被告雖質以：告訴人的驗傷單顯有不實云云。然告訴人確係
    於案發當天上午，旋即前往三軍總醫院就診驗傷等情，有上
    開三軍總醫院診斷證明書可按。且觀諸上開2份診斷證明書
    ，告訴人於98年7月30日至該院急診，經醫師施予X光檢查結
    果，受有上腹部鈍傷之傷害；復於同年8月4日至同院門診複
    查結果，受有上腹部挫傷（瘀血6乘以4公分），互核上開2
    診斷證明書所載，告訴人所受傷勢、位置大致相符，難認上
    開診斷證明書所何不實之處。再者，所謂之瘀傷係身體遭受
    外力後致使皮下微血管破裂所造成，通常傷害發生之當時並
    不會立即顯現，因此於傷害發生當下不易自外觀發覺有瘀傷
    之情形，本件告訴人第1次驗傷，其上腹部雖僅記載挫傷，
    惟於案發後5日再次驗傷時，相同部位之挫傷復載記瘀傷之
    範圍，足認該瘀傷確係因上開鈍傷造成皮下微血管破裂所肇
    致甚明，是上開驗傷診斷書並無不實之處。被告此部分所辯
    ，亦非有理。
(五)、綜上所述，本件事證明確，被告犯行堪以認定，所辯各節，
    均無足採。
三、核被告所為，係犯刑法第277條第1項之傷害罪。原審以被告
    所犯事證明確，予以論罪科刑，固非無見。惟查，告訴人所
    受之右上臂挫傷（瘀血3乘以2公分），尚乏積極證明足資證
    明為被告之行為所肇致（詳如后述），原審依聲請簡易判決
    處刑所為之認定，容有未當。本件被告上訴否認犯行，固無
    理由，惟原判決既有上開可議之處，自應由本院撤銷改判。
    爰審酌被告與告訴人為鄰居關係，本應和睦相處，以禮相待
    ，竟僅因與告訴人間，就噪音問題發生爭執，不思循理性平
    和之方式以化解紛爭，即徒手毆打告訴人，致告訴人身體受
    有上開之傷害，所為實不可取，復考量本件爭端之起因、犯
    罪目的、手段、告訴人所受身體之程度，兼衡被告生活狀況
    、智識程度，未與告訴人和解，賠償損害，且犯後否認犯行
    ，難認其有悔悟之心等一切情狀，量處如主文所示之刑，併
    諭知如主文所示之易科罰金折算標準。
四、聲請簡判決處刑意旨另略以：被告於上揭時、地，基於前開
    傷害之犯意，出手拉扯告訴人，致告訴人受有右上臂挫傷（
    瘀血3乘2公分）之傷害，認被告此部分所為，亦涉刑法第
    277 條第1項之傷害罪嫌等語。公訴人認被告此部分亦涉傷
    害犯行，無非係以告訴人之指訴及上開診斷證明書所載告訴
    人受有右上臂挫傷為其主要論據。惟觀諸上開2份診斷證明
    書，告訴人於98年7月30日至該院急診，經醫師施予X光檢查
    結果，受有上腹部鈍傷之傷害；於同年8月4日至同院門診複
    查結果，除受有上腹部挫傷（瘀血6乘以4公分）外，另有右
    上臂挫傷（瘀血3乘2公分），是關於告訴人是否受有右上臂
    挫傷一節，上開2份診斷證明書所載前後已有不一致，且告
    訴人於98年8月4日門診時距其遭被告傷害之時間，相距5日
    之久，則上開98年8月4日診斷證明書所載之右上臂挫傷，是
    否亦係被告上開傷害犯行所肇致，即非無疑。參以，證人丙○○於偵查及本院審理時已明確證稱：當天告訴人有把上衣
    掀起來，我看到他上腹部有一些黑黑的，像是瘀青的樣子，
    但當時他沒有跟我說他手臂有傷，是之後隔2、3天，他給我
    看他的手臂有受傷，說也是被告弄的，但是我當天沒有看到
    等語，顯見本件傷害犯行後，告訴人之手臂並未受有何傷害
    。至於告訴人於98年9月11日警詢時改稱：我上腹部挫傷、
    右上臂挫傷等語，惟其於98年7月31日檢察事務官詢問及同
    年月8日檢察官訊問時亦明確陳稱：被告拉我右肩，我轉身
    ，他就打我的肚子1次，我去三軍總醫院驗傷，受有上腹部
    鈍傷等語，核與證人丙○○上開證述情節相符，已難認告訴
    人所受之右上臂挫傷係被告上開行為所肇致，尚僅憑上開診
    斷證明記載告訴人受有右上臂挫傷一情，遽認係被告上開行
    為所致。此外，復查無其他證據足資證明告訴人所受右上臂
    挫傷，係被告於98年7月30日上午10時20分許，在上開地點
    ，所為之上開犯行所致，被告此部分犯罪不能證明，本應為
    無罪之諭知，惟此部分倘成立犯罪，與上開有罪部分具有接
    續犯之實質上一罪關係，爰不另為無罪之諭知，併此敘明。
據上論斷，應依刑事訴訟法第455條之1第3項、第369條第1項前
段、第299條第1項前段，刑法第277條第1項、第41條第1項前段
，刑法施行法第1條之1，判決如主文。
本案經檢察官郭騰月到庭執行職務。
中    華    民    國    99    年    5     月    25    日
                  刑事第十四庭  審判長法  官  吳冠霆
                                      法  官  陳琪媛
                                      法  官  李殷君
以上正本證明與原本無異。
不得上訴。
                                      書記官  殷玉芬
中    華    民    國    99    年    5     月    28    日
附錄本判決論罪科刑法條全文：
中華民國刑法第277條
傷害人之身體或健康者，處3年以下有期徒刑、拘役或1千元以下
罰金。
犯前項之罪因而致人於死者，處無期徒刑或7年以上有期徒刑；
致重傷者，處3年以上10年以下有期徒刑。

司法院資訊處製作；財團法人民間司法改革基金會備份。
